臺灣高等法院臺中分院刑事判決　　　　99年度上訴字第2442號
上　訴　人　張余聰
即　被　告
指定辯護人　本院公設辯護人賴泰鈞
上列上訴人即被告因違反毒品危害防制條例案件，不服臺灣臺中
地方法院99年度訴字第2569號中華民國99年10月28日第一審判決
（起訴案號：臺灣臺中地方法院檢察署99年度偵字第15982號）
，提起上訴，本院判決如下：
    主    文
上訴駁回。
    犯罪事實
一、張余聰明知海洛因、甲基安非他命各係毒品危害防制條例第
    2條第2項第1款、第2款所列之第一級、第二級毒品，不得非
    法持有或販賣，竟分別為下列販賣第一級毒品海洛因、第二
    級毒品甲基安非他命之犯行：
  (一)緣林秉鑫於民國99年4月28日欲向朱俊彥（販賣毒品犯行業
    經檢察官提起公訴，現通緝中）購買第一級毒品海洛因，林
    秉鑫因聯絡不上朱俊彥，遂於同日上午9時23分許，以00000
    00000號行動電話撥打張余聰使用之0000000000號行動電話
    ，與張余聰聯繫海洛因交易事宜，張余聰隨即將林秉鑫欲購
    買海洛因一事告知朱俊彥，經朱俊彥應允後，張余聰、朱俊
    彥即基於販賣第一級毒品海洛因以營利之犯意聯絡，由朱俊
    彥於同日在位於臺中市○○路之采岩汽車旅館內，將海洛因
    1包交給張余聰，囑由張余聰前往交付海洛因給林秉鑫並收
    取價金，張余聰即於同日其後某時許，在臺中縣豐原交流道
    旁之加油站前，交付海洛因1包給林秉鑫，並向林秉鑫收取
    現金新臺幣（下同）500元。張余聰嗣於同日晚間某時許，
    在采岩汽車旅館內將該500元交給朱俊彥。
  (二)緣林彥志（販賣第二級毒品犯行業經原審判決判處有期徒刑
    2年6月確定）基於販賣第二級毒品甲基安非他命以營利之犯
    意，於99年5月18日某時許，在位於臺中市○○路之采岩汽
    車旅館內，以1萬多元之價格，向朱俊彥販入第二級毒品甲
    基安非他命（重量約3錢），朱俊彥並同意林彥志將所販入
    之甲基安非他命賣出後，再行支付價金。嗣林彥夫於99年5
    月19日下午4時35分許，以0000000000號行動電話撥打張余
    聰使用之0000000000號行動電話欲購買甲基安非他命，林彥
    志得知後，即與林冬山（販賣第二級毒品犯行業經原審判決
    判處有期徒刑2年6月確定）、張余聰基於販賣第二級毒品甲
    基安非他命以營利之犯意聯絡，由林彥志於同日在采岩汽車
    旅館內，將自朱俊彥處所販入甲基安非他命之一部分交給張
    余聰，囑由林冬山、張余聰一同前往交付甲基安非他命給林
    彥夫並收取價金，林冬山即於同日下午4時48分許，駕車搭
    載張余聰至臺中市洲際棒球場附近之7-11便利商店前，由張
    余聰下車，交付甲基安非他命給林彥夫，並向林彥夫收取現
    金3000元。張余聰回到車上後，將現金3000元交給林冬山，
    2人即驅車回到采岩汽車旅館內，由林冬山將現金3000元交
    給林彥志。林彥志嗣於99年5月20日或21日某時許，在臺中
    市逢甲大學附近之朱俊彥租屋處，將前揭向朱俊彥購毒所積
    欠之價金償還給朱俊彥。
二、案經臺中縣警察局烏日分局報告臺灣臺中地方法院檢察署檢
    察官偵查起訴。
    理    由
壹、證據能力之說明：
一、按被告以外之人（包括證人、鑑定人、告訴人、被害人及共
    同被告等）於偵查中向檢察官所為之陳述，除顯有不可信之
    情況者外，得為證據，刑事訴訟法第159條之1第2項定有明
    文。本案證人林秉鑫、林彥夫、證人即共同被告林彥志、林
    冬山於偵查中經具結所為之證述，並無證據顯示係遭受強暴
    、脅迫、詐欺、利誘等外力干擾情形，或在影響其心理狀況
    致妨礙其自由陳述等顯不可信之情況下所為，上訴人即被告
    張余聰（下稱被告）及辯護人亦未舉證證明有何顯不可信之
    情事，依上開規定，應有證據能力。
二、刑事訴訟法第159條之5規定：「被告以外之人於審判外之陳
    述，雖不符前4條之規定，而經當事人於審判程序同意作為
    證據，法院審酌該言詞陳述或書面陳述作成時之情況，認為
    適當者，亦得為證據。當事人、代理人或辯護人於法院調查
    證據時，知有第159條第1項不得為證據之情形，而未於言詞
    辯論終結前聲明異議者，視為有前項之同意。」立法意旨在
    於傳聞證據未經當事人之反對詰問予以核實，原則上先予排
    除。惟若當事人已放棄反對詰問權，於審判程序中表明同意
    該等傳聞證據可作為證據，或於言詞辯論終結前未聲明異議
    ，基於尊重當事人對傳聞證據之處分權，及證據資料愈豐富
    ，愈有助於真實發見之理念，且強化言詞辯論主義，使訴訟
    程序得以順暢進行，上開傳聞證據亦均具有證據能力。查本
    案以下所引用被告以外之人於審判外所為陳述之供述證據，
    經本院於準備程序時詢問檢察官、被告、辯護人關於證據能
    力之意見，檢察官、被告、辯護人對該等證據之證據能力均
    不爭執，且迄本院言詞辯論終結前，檢察官、被告、辯護人
    就該等證據之證據能力皆未聲明異議，本院審酌該等證據作
    成時之情況，並無違法取證或其他瑕疵，認為均適於作為本
    案認定事實之依據，依刑事訴訟法第159條之5規定，該等供
    述證據皆有證據能力。
三、偵查犯罪機關依法定程序監聽之錄音，係以監聽之錄音帶為
    其調查犯罪所得之證據，司法警察依據監聽錄音結果予以翻
    譯而製作之通訊監察譯文，乃該監聽錄音帶內容之顯示，此
    為學理上所稱之「派生證據」，屬於文書證據之一種。於被
    告或訴訟關係人對其譯文之真實性發生爭執或有所懷疑時，
    法院固應依刑事訴訟法第165條之1第2項之規定，勘驗該監
    聽錄音帶以踐行調查證據之程序，俾確認該錄音聲音是否為
    通訊者本人及其內容與通訊監察譯文之記載是否相符，或傳
    喚該通訊者為證據調查。倘被告或訴訟關係人對該通訊監察
    譯文之真實性並不爭執，即無勘驗辨認其錄音聲音之調查必
    要性，法院於審判期日如已踐行提示通訊監察譯文供當事人
    辨認或告以要旨，使其表示意見等程序並為辯論者，其所為
    之訴訟程序即無不合。本案卷內之通訊監察譯文，係司法警
    察依臺灣臺中地方法院核發之99年度聲監字第590號通訊監
    察書進行合法監聽後，根據監聽錄音結果予以翻譯製作而成
    ，有上開通訊監察書及電話附表、通訊監察譯文在卷可稽，
    而檢察官、被告、辯護人對該等通訊監察譯文之真實性並不
    爭執，原審及本院於審理期日亦已踐行提示並告以要旨之程
    序，揆諸上述說明，該等通訊監察譯文應具有證據能力。
四、刑事訴訟法第159條至第159條之5有關傳聞法則之規定，乃
    對於被告以外之人於審判外之言詞或書面陳述之供述證據所
    為規範，至非供述證據之物證，或以科學、機械之方式，對
    於當時狀況所為忠實且正確之記錄，性質上並非供述證據，
    均應無傳聞法則規定之適用，如該非供述證據非出於違法取
    得，並已依法踐行調查程序，即不能謂其無證據能力。本案
    以下所引用之非供述證據，並無證據證明有出於違法取得之
    情形，復經原審及本院依法踐行調查程序，自均有證據能力
    。
貳、認定犯罪事實所憑之證據及理由：
一、犯罪事實欄一、(一)部分：此部分犯罪事實，業據被告於偵查
    中及原審、本院審理時自白不諱，核與證人林秉鑫於警詢及
    偵查中證述之情節大致相符，並有被告使用之0000000000號
    行動電話與林秉鑫使用之0000000000號行動電話於99年4月
    28日上午4時38分、9時23分通話之通訊監察譯文、臺中縣警
    察局毒品案件被告通聯紀錄表、0000000000號行動電話雙向
    通聯紀錄、手機簡訊翻拍照片等在卷為憑，以及內含門號00
    00000000號SIM卡之行動電話機具1支扣案可證，足見被告之
    自白與事實相符而可採信。
二、犯罪事實欄一、(二)部分：此部分犯罪事實，業據被告於偵查
    中及原審、本院審理時自白不諱，核與證人林彥夫、證人即
    共同被告林彥志、林冬山於警詢及偵查中證述之情節大致相
    符，並有被告使用之0000000000號行動電話與林彥夫使用之
    0000000000號、0000000000號行動電話於99年5月19日下午4
    時35分、4時39分、4時48分通話之通訊監察譯文、臺中縣警
    察局毒品案件被告通聯紀錄表、0000000000號行動電話雙向
    通聯紀錄、手機簡訊翻拍照片等在卷為憑，以及內含門號00
    00000000號SIM卡之行動電話機具1支扣案可證，足見被告之
    自白與事實相符而可採信。
三、按販賣毒品之所謂販賣行為，係行為人基於營利之目的，而
    販入或賣出毒品而言。販賣毒品者，其主觀上須有營利之意
    圖，且客觀上有販賣之行為，即足構成，至於實際上是否已
    經獲利，則非所問（參照最高法院93年度臺上字第1651號判
    決）。衡諸我國查緝第一級毒品海洛因、第二級毒品甲基安
    非他命之施用或販賣一向執法甚嚴，對於販賣海洛因、甲基
    安非他命者尤科以重度刑責，又販賣海洛因、甲基安非他命
    既係違法行為，當非可公然為之，亦無公定價格，且容易分
    裝並增減份量，而每次買賣之價量，可能隨時依雙方關係深
    淺、資力、需求量及對行情之認知、來源是否充裕、查緝是
    否嚴謹、購買者被查獲時供述購買對象之可能風險之評估等
    情形，而異其標準，非可一概而論，是販賣之利得，誠非固
    定，除經坦承犯行或價量均達到明確外，委難察得實情，但
    販賣海洛因、甲基安非他命係重罪，且海洛因、甲基安非他
    命量微價高，取得不易，倘若非有利可圖，一般人當無干冒
    重度刑責而提供海洛因、甲基安非他命給他人之可能，是其
    販入之價格必較售出之價格低廉，而有從中賺取買賣差價牟
    利之意圖及事實，應屬合理之認定，縱使販賣之人從價差或
    量差中牟利方式雖異，其意圖營利之非法販賣行為仍屬同一
    。因本案被告所販賣之海洛因、甲基安非他命各係由朱俊彥
    、林彥志等人所提供，被告不知其等購入海洛因、甲基安非
    他命之成本及售出利潤，惟被告與朱俊彥、林彥志、林冬山
    既甘冒遭到查緝判處重刑之危險，由朱俊彥提供海洛因，而
    由被告出面送交予販賣對象林秉鑫及收取價金，並由林彥志
    提供甲基安非他命，而由被告與林冬山出面送交予販賣對象
    林彥夫及收取價金，顯見本案販賣海洛因、甲基安非他命犯
    行對被告與朱俊彥、林彥志、林冬山而言，確屬有利可圖，
    其等始願為之，被告與朱俊彥、林彥志、林冬山具有從中獲
    利之意圖甚明。綜上足認被告販賣第一級毒品海洛因、第二
    級毒品甲基安非他命之犯行，均事證明確，堪以認定。
肆、論罪科刑之理由：
一、海洛因、甲基安非他命各係毒品危害防制條例第2條第2項第
    1款、第2款所定之第一級、第二級毒品，不得非法持有或販
    賣。故核被告就犯罪事實欄一、(一)所為，係犯毒品危害防制
    條例第4條第1項之販賣第一級毒品罪；就犯罪事實欄一、(二)
    所為，係犯毒品危害防制條例第4條第2項之販賣第二級毒品
    罪。被告因販賣第一級、第二級毒品而持有各該毒品之低度
    行為，應為其販賣各該毒品之高度行為所吸收，不另論罪。
    被告與朱俊彥間就販賣第一級毒品之犯行，暨被告與林彥志
    、林冬山間就販賣第二級毒品之犯行，各有犯意聯絡及行為
    分擔，均為共同正犯。被告所犯販賣第一級、第二級毒品2
    罪，犯意有別，行為互殊，應予分論併罰。
二、毒品危害防制條例第17條第2項規定：「犯第4條至第8條之
    罪於偵查及審判中均自白者，減輕其刑。」同條第1項規定
    ：「犯第4條至第8條、第10條或第11條之罪，供出毒品來源
    ，因而查獲其他正犯或共犯者，減輕或免除其刑。」被告於
    偵查及審判中均自白本件販賣第一級、第二級毒品之犯罪事
    實，應各依毒品危害防制條例第17條第2項規定減輕其刑。
    又被告就其販賣第一級、第二級毒品犯行，供出第一級、第
    二級毒品之來源係來自於朱俊彥，並因而查獲朱俊彥，有臺
    灣臺中地方法院檢察署99年度偵字第19644號起訴書在卷可
    稽，合於毒品危害防制條例第17條第1項之規定，應就被告
    所犯販賣第一級、第二級毒品2罪均遞予減輕其刑。而刑法
    第71條第2項規定：「有2種以上之減輕者，先依較少之數減
    輕之。」同法第66條規定：「有期徒刑、拘役、罰金減輕者
    ，減輕其刑至2分之1。但同時有免除其刑之規定者，其減輕
    得減至3分之2。」被告具有毒品危害防制條例第17條第1項
    及第2項之減輕事由，則依刑法第71條第2項規定，當先依毒
    品危害防制條例第17條第2項減輕其刑，再依同條例第17條
    第1項遞予減輕其刑。
三、刑法第59條所規定之酌量減輕其刑，係裁判上之減輕，必以
    犯罪之情狀可憫恕，認為宣告法定最低度之刑猶嫌過重者，
    始有其適用。如別有法定減輕之事由，應先依法定減輕事由
    減輕其刑後，科以最低刑度，猶嫌過重時，始得為之；若有
    2種以上法定減輕事由，仍應先依法定減輕事由遞減其刑後
    ，科以最低刑度，猶嫌過重時，始得再依刑法第59條規定酌
    減其刑。本件被告販賣海洛因、甲基安非他命之犯行，係犯
    毒品危害防制條例第4條第1項、第2項之販賣第一級、第二
    級毒品罪，其法定最輕本刑各為無期徒刑、7年以上有期徒
    刑，被告合於同條例第17條第2項於偵查及審判中均自白，
    減輕其刑之規定，經依刑法第65條第2項規定減輕其刑後，
    其法定最低刑度為15年以上有期徒刑、3年6月以上有期徒刑
    ；再依同條例第17條第1項供出毒品來源，因而查獲其他正
    犯或共犯，減輕其刑之規定，經遞減其刑後，其法定最低度
    刑，已可減至5年以上有期徒刑、1年2月以上有期徒刑（該
    條項有免除其刑之規定，依刑法第66條但書規定，可減至3
    分之2），依被告販賣第一級、第二級毒品之犯罪情狀以觀
    ，本院認為已無客觀上足以引起一般同情，顯可憫恕，科以
    最低度刑猶嫌過重之情形，故毋庸再適用刑法第59條規定酌
    量減輕其刑，併予指明。
四、原審以被告販賣第一級、第二級毒品犯行明確，適用毒品危
    害防制條例第4條第1項、第2項、第17條第1項、第2項、第
    19條第1項、刑法第11條、第28條、第51條第5款等規定，審
    酌被告明知海洛因、甲基安非他命為戕害他人身心之毒品，
    竟無視國家杜絕毒品犯罪之禁令，鋌而走險販毒，戕害國民
    身心健康，危害社會治安情節甚鉅，惡性非輕，再兼衡酌被
    告就本案販賣第一級、第二級毒品犯行犯後尚知醒悟、坦承
    犯行之態度，及被告販賣第一級、第二級毒品所得金額各為
    500元、3000元，犯罪情節尚與一般大毒梟販賣毒品之數量
    、金額甚鉅有別，暨被告之生活狀況、智識程度、犯罪之動
    機、目的、手段等一切情狀，就被告販賣第一級毒品部分判
    處有期徒刑8年，販賣第二級毒品部分判處有期徒刑2年6月
    ，並定應執行有期徒刑10年，且敘明檢察官具體求刑之刑度
    尚嫌過重及不依刑法第59條規定再予酌減其刑之理由，復就
    沒收從刑部分，載明：(一)被告與朱俊彥共同販賣第一級毒品
    海洛因之所得500元，暨被告與林彥志、林冬山共同販賣第
    二級毒品甲基安非他命之所得3000元，雖均未扣案，仍應依
    毒品危害防制條例第19條第1項規定宣告連帶沒收，如全部
    或一部不能沒收時，以其等財產連帶抵償之。(二)扣案內含門
    號0000000000號SIM卡之行動電話機具1支，雖係供被告犯本
    案販賣第一級、第二級毒品罪所用之聯絡工具，然查該行動
    電話機具（含SIM卡）為被告之友人涂豐谷所有、申辦予被
    告女友黃蕙芳使用，被告將之拿來使用等情，已據被告陳明
    在卷（見臺中縣警察局烏日分局警卷A第1頁反面），且查無
    其他積極證據足認該行動電話機具（含SIM卡）為被告所有
    ，故不予宣告沒收。經核原判決之認事用法俱無不當，量刑
    亦稱允洽。被告上訴意旨指摘原判決量刑過重，其上訴為無
    理由，應予駁回。
據上論斷，應依刑事訴訟法第368條，判決如主文。
本案經檢察官陳銘章到庭執行職務。
中    華    民    國   100    年    3     月    1     日
                  刑事第六庭  審判長法  官  李 文 雄
                                    法  官  蔡王金全
                                    法  官  黃 小 琴
以上正本證明與原本無異。
如不服本判決應於收受送達後10日內向本院提出上訴書狀，其未
敘述上訴之理由者，並得於提起上訴後10日內向本院補提理由書
（均須按他造當事人之人數附繕本）「切勿逕送上級法院」。
                                    書記官  林 元 威
中    華    民    國   100    年    3     月    1     日